【裁判字號】    90,上訴,3771
【裁判日期】    901130
【裁判案由】    瀆職
【裁判全文】
臺灣高等法院刑事判決                            九十年度上訴字第三七七一號
    上  訴  人
    即自 訴 人  乙○○
    被      告  甲○○
右上訴人因被告瀆職案件，不服臺灣板橋地方法院九十年度自字第三六五號，中華民
國九十年十月二十二日第一審判決提起上訴，本院判決如左：
    主  文
上訴駁回。
    理  由
一、自訴意旨略以：自訴人因受高志明以不實之言詞攀誣，致自訴人身心、名譽嚴重
    損害，自訴人為維護法益，對其提出自訴。而受理之台灣板橋地方法院檢察署檢
    察官即被告甲○○未依證據（台灣板橋地方法院八十六年度易字第五一一二號判
    決、台灣高等法院八十八年度上易字第一三一四號判決理由）予以起訴，反而以
    罪證不足為由，判處不起訴處分，違反刑事訴訟法第一百五十六條、一百五十八
    條之規定；復於送達前開處分書時，明知自訴人已因案解還原執行監獄，未將
    處分書寄達予該監所轉交自訴人，反而寄至自訴人胞妹住處，似乎欲利用一般民
    眾不諳律法要件草結該案，違反刑事訴訟法第五十六條、五十七條等條文之規定
    ，更於自訴人另悉該項不公之處分書，依法聲請再議後，諉言推託並隱藏自訴人
    之再議聲請狀，未轉呈上級檢察署，致自訴人久候未獲音訊，經向上級檢察署查
    詢後始得知上情，因認被告甲○○涉犯刑法第一百二十四條及第一百二十五條第
    一項第三款之瀆職罪嫌云云。
二、按犯罪之被害人得提起自訴，刑事訴訟法第三百十九條第一項固定有明文，惟刑
    事訴訟法上所稱之犯罪被害人，係指因犯罪而直接受害之人而言，刑法第一百二
    十四條枉法裁判罪、第一百二十五條第一項第三款之濫權追訴處罰罪均係侵害國
    家審判權之犯罪，屬侵害國家法益之罪，縱裁判結果於個人權益不無影響，但該
    罪既為維護司法權之正當行使而設，是其直接受害者究為國家並非個人，個人即
    非因犯罪而同時被害者，自不得提起自訴，最高法院五十四年台上字第二四六、
    一七八五號分別著有判例；又不得提起自訴而提起者，應諭知不受理之判決，刑
    事訴訟法第三百三十四條亦定有明文。
三、查自訴人以被告甲○○明知高志明涉有誣告自訴人之罪嫌，經自訴人向臺灣板橋
    地方法院檢察署提出告訴後，被告即應依法偵查起訴，詎被告竟未依證據將高志
    明起訴，反以罪證不足為由，對高志明而為不起訴處分，且被告明知自訴人在監
    服刑，卻於送達前開處分書時，故意誤寄他處，使自訴人未獲送達，嗣又無故積
    壓自訴人所提之再議聲請狀，影響自訴人之權益，因認被告涉有刑法第一百二十
    四條及第一百二十五條第一項第三款之罪嫌而對被告提起本件自訴。惟自訴人所
    指被告涉犯之刑法第一百二十四條與第一百二十五條第一項第三款等罪嫌，係侵
    害國家審判權，為侵害國家法益之罪，縱自訴人因該裁判之結果致其個人權益受
    有影響，然該罪既為維護司法權之正當行使而設，其直接受害者為國家，並非自
    訴人個人，自訴人即非因該犯罪而直接受損害之人，依前揭判例所示，自訴人自
    不得提起自訴，原審以自訴人非犯罪之直接被害人，依法不得提起自訴卻提起之
    ，而不經言詞辯論，逕為不受理之判決，依法洵無違誤；自訴人上訴意旨雖仍執
    陳詞，指被告瀆職罪證明確，原判決何以其非犯罪人論？又原判決以自訴人個人
    非瀆職罪之被害人為由，駁回本件自訴，顯欺自訴人「非法之專業」，且對被告
    官官相護，實久公平云云。惟原判決並無隻字片語言及被告「非犯罪人」，上訴
    意旨執以指摘，已屬誤會；再者，刑事訴訟乃為實踐國家刑罪權，故訴訟之進行
    ，自須遵循一定之程序審慎為之，必程序合法後，始得進而為被告是否有罪之實
    體判斷，苟程序不合法，即應以形式判決駁回，自無從審究被告有無罪責，此不
    論任何人均應從之，要不因不了解法律而有不同。本件自訴既應為不受理之形式
    判決，已如前述，縱如自訴人所指被告罪證明確，亦無從加以審酌，自訴人上訴
    仍執被告罪證明確為由，斤斤指摘原判決就此故意捨而不論，殊欠公允云云，為
    無理由，應予駁回；又本案因原審係為自訴不受理之判決，本院爰不經言詞辯論
    為之，併此敘明。
據上論斷，應依刑事訴訟法第三百六十八條、第三百七十二條，判決如主文。
中    華    民    國      九十      年      十一      月      三十      日
                              臺灣高等法院刑事第十六庭
                                  審判長法  官  許  增  男
                                        法  官  黃  鴻  昌
                                        法  官  蔡  彩  貞
右正本證明與原本無異。
如不服本判決應於收受送達後十日內向本院提出上訴書狀，其未敘述上訴之理由者並
得於提起上訴後十日內向本院補提理由書（均須按他造當事人之人數附繕本）。
                                        書記官  張  淑  芬
中      華      民      國    九十      年     十二     月      六      日


司法院資訊處製作；財團法人民間司法改革基金會備份。
